臺灣板橋地方法院民事裁定　　　　　95年度家聲字第112號
聲　請　人　甲　○
非訟代理人　鄭志政律師
上列聲請人聲請指定遺囑執行人事件，本院裁定如下：
　　主　　　文
指定甲○（女、民國○○年○月○○日生、身分證統一編號：Ｚ
000000000號）為遺囑人乙○○（男，民國前九年六月
八日生、身分證統一編號：Ｚ000000000）之遺囑執行
人。
程序費用由遺囑人乙○○之遺產負擔。
    理　　　由
一、按遺囑未指定遺囑執行人，並未委託他人指定者，得由親屬
    會議選定之。不能由親屬會議選定時，得由利害關係人聲請
    法院指定之，民法第1211條定有明文。又遺囑執行人怠於執
    行職務，或有其他重大事由時，其由法院指定者，利害關係
    人得聲請法院另行指定，民法第1218條亦定有明文。
二、本件聲請意旨略以：緣遺囑人乙○○（男，民國前9 年6 月
    8 日生、身分證統一編號：Ｚ000000000 號）於民國73年10
    月3 日立下遺囑，表示願在其亡故後，將其遺產全部無償贈
    與聲請人之配偶張益豊（男，民國○○年○ 月○○日生、身分證
    統一編號：Ｚ000000000 號），惟乙○○於75年11月4 日失
    蹤，並經由本院以81年度亡字第19號判決宣告其於78年11月
    4 日下午12時死亡，然因乙○○遺囑中未指定遺囑執行人，
    乙○○亦無民法第1131條規定之親屬，故無法依民法第1211
    條之規定召開親屬會議選任遺囑執行人，而張益豊為乙○○
    遺囑中指定之受遺贈人，有法律上利害關係，復經本院指定
    其為乙○○之遺囑執行人，並准張益豊聲請對乙○○之債權
    人及受遺贈人為公示催告在案，嗣張益豊雖於85年11月11日
    完成登報程序。然於86年3月30日死亡，迄今已逾9年時間，
    今聲請人為完成乙○○之遺願，處理其遺囑中所交代處分遺
    產之事，且依民法1218條規定，遺囑執行人有其他重大事由
    時，其由法院指定者，利害關係人得聲請法院另行指定，茲
    遺囑執行人張益豊已死亡，當然為其他重大事由，而聲請人
    為張益豊之配偶，自屬有法律上之利害關係人，為此聲請指
    定聲請人為乙○○之遺囑執行人等語。
三、聲請人主張立遺囑人乙○○於73年10月3 日立下遺囑，表示
    願在其亡故後，將其遺產全部無償贈與聲請人之配偶張益豊
    ，而乙○○經由本院以81年度亡字第19號判決宣告其於78年
    11月4日下午12時死亡，且張益豊經本院指定其為乙○○之
    遺囑執行人之事實，業據聲請人提出戶籍謄本、乙○○之除
    戶戶籍謄本、乙○○之遺囑影本、本院81年度亡字第19號民
    事判決影本、84年度家聲字第2號民事裁定影本、確定證明
    書影本、85年度家催字第65號民事裁定影本、登報資料影本
    各1件為證，並經本院依職權調閱本院上開81年度亡字第19
    號、84年度家聲字第2號、85年度家催字第65號民事卷宗查
    明無訛，自堪信為真實
四、聲請人主張其與張益豊為夫妻關係，嗣張益豊已於86年3 月
    30日死亡之事實，業據聲請人提出聲請人之戶籍謄本、張益
    豊之除戶戶籍謄本、張益豊與聲請人之結婚公證書影本、財
    團法人海峽交流基金會證明影本各1件為證，亦應認為真實
    。
五、綜上，本院前所指定遺囑人乙○○之遺囑執行人張益豊既已
    死亡，為求遺囑人意思之實現，自有改任遺囑執行人之重大
    事由，而聲請人為張益豊之配偶，亦屬有法律上之利害關係
    人。從而，聲請人以利害關係人身分聲請本院另行指定遺囑
    人乙○○之遺囑執行人，本院審酌遺囑人乙○○所立遺囑之
    內容屬積極事項，須予執行，始得公正妥適實現遺產一定法
    律關係之變動，基於遺囑執行之最佳利益考量，認聲請人之
    聲請，洵屬正當，應予准許，爰指定聲請人甲○（女、60年
    8 月13日生、身分證統一編號：Ｚ000 000000號）為遺囑人
    乙○○之遺囑執行人。
六、依非訟事件法第157條，裁定如主文。
中　　華　　民　　國　　96　　年　　1　　 月　　22　　日
                  家事法庭    法　官　郭光興
以上正本係照原本作成。
如對本裁定抗告須於裁定送達後10日內向本院提出抗告狀。
中　　華　　民　　國　　96　　年　　1　　 月　　22　　日
                              書記官　翁子婷
